臺灣嘉義地方法院刑事判決　　　　　　　100年度易字第148號
公　訴　人　臺灣嘉義地方法院檢察署檢察官
被　　　告　郭耿甫
上列被告因竊盜案件，經檢察官提起公訴（100年度偵字第705號
），被告就被訴事實為有罪之陳述，本院裁定改依簡式審判程序
審理，判決如下：
    主  文
郭耿甫犯刑法第三百二十一條第一項第二、三款之竊盜罪，累犯
，處有期徒刑壹年。扣案活動扳手、固定鉗、銼刀、起子各壹支
均沒收。
    犯 罪 事 實
一、郭耿甫前於民國94年間因重利案件，經臺灣臺中地方法院判
    處有期徒刑1年6月，於96年3月30日縮刑期滿執行完畢在案
    。猶不知警惕，竟意圖為自己不法之所有，基於竊盜之犯意
    ，於民國100年1月25日下午某時，行經何鎮山位於嘉義縣民
    雄鄉松山村後山仔50之1號前，攜帶客觀上足對人之生命、
    身體、安全構成威脅，具有危險性而可作為兇器使用之活動
    扳手、固定鉗、銼刀、起子各1支，以所持起子先行敲破窗
    戶玻璃並破壞鐵窗後，踰越該安全設備而侵入上址住處內（
    侵入住宅及毀損部分未據告訴），竊取其內何鎮山所有手機
    1支、白金項鍊1條、仿鑽石耳環1對、仿鑽石耳環綠寶1對（
    總計金額約新臺幣7,780元），得手後，經警當場逮獲而知
    悉上情。
二、案經嘉義縣警察局民雄分局報告臺灣嘉義地方法院檢察署檢
    察官偵查起訴。
    理  由
一、本件係經被告郭耿甫於準備程序當庭表示認罪，而經本院裁
    定以簡式審判程序加以審理，則依據刑事訴訟法第273條之2
    、同法第159條第2項之規定，不適用傳聞法則有關限制證據
    能力之相關規定，合先敘明。
二、前揭犯罪事實，業據被告於警詢、偵查及本院審理時坦承不
    諱，核與證人即告訴人何鎮山於警詢指述之情節相符（見警
    卷第8至10頁），並有扣押書、贓物認領保管單、被害報告
    單各1紙及現場照片2張存卷可稽（見警卷第11至14頁），復
    有被告攜帶使用之活動扳手、固定鉗、銼刀、起子各1支扣
    案為憑，均堪為補強證據，足以擔保被告前述任意性自白與
    事實相符。綜上所述，本件事證明確，被告犯行洵堪認定，
    應依法論科。
三、論罪科刑：
  (一)查被告本件行為後，刑法第321條於100年1月10日修正，並
    經總統於100年1月26日以華總一義字第10000015561號令公
    布生效，自100年1月28日起施行，而按行為後法律有變更者
    ，適用行為時之法律，但行為後之法律有利於行為人者，適
    用最有利於行為人之法律，現行刑法第2條第1項定有明文。
    修正前刑法第321條第1項規定：「犯竊盜罪而有下列情形之
    一者，處六月以上、五年以下有期徒刑：一、於夜間侵入住
    宅或有人居住之建築物、船艦或隱匿其內而犯之者。…」修
    正後則規定：「犯竊盜罪而有下列情形之一者，處六月以上
    、五年以下有期徒刑，得併科新臺幣十萬元以下罰金：一、
    侵入住宅或有人居住之建築物、船艦或隱匿其內而犯之者。
    …」法定本刑增訂罰金刑，且第1款將「於夜間侵入」之時
    間要素刪除，即不論何時侵入住居竊盜，均為加重竊盜類型
    ，涉及科刑規範變更，自有新舊法比較之必要。被告本件犯
    行若適用舊法，因係日間侵入告訴人住處，不會構成同條項
    第1款之加重類型，且無宣告併科罰金刑之情形，若適用新
    法，則會構成同條項第1款之加重竊盜罪，亦可諭知併科罰
    金，顯見適用舊法較有利於被告，經比較新舊法，依刑法第
    2條第1項前段規定，本件以適用被告行為時即修正前之刑法
    第321條較有利於被告（同條項第2、3款並未修正）。
  (二)按刑法第321條第1項第2款規定將「門扇」、「牆垣」、「
    其他安全設備」並列，則所謂「門扇」應專指門戶，指分隔
    住宅或建築物內外之出入口大門而言；所謂「牆垣」，係指
    圍繞房屋或其庭院土地上之圍牆；所謂「其他安全設備」，
    係指門扇、牆垣以外，依社會通常觀念足認為防盜之一切設
    備。另窗戶（含玻璃）、氣窗、鐵窗、窗戶外加裝之鐵條、
    通往陽台之落地鋁製玻璃門、陽台外之矮牆亦均具有防閑之
    效用，依社會通常觀念，屬於維護安全之防盜設備，均屬該
    條款所謂其他安全設備。且刑法第321條第1項第2款之「毀
    越」，兼指毀壞與踰越二種情形，又毀越門扇而入室行竊，
    其越入行為即屬侵入住宅，已結合於所犯加重竊盜之罪質中
    ，無更行構成侵入住宅罪之理（最高法院27年上字第1887號
    判例意旨參照）。是被告破壞告訴人住處窗戶玻璃及鐵窗並
    跨越該處進入告訴人屋內等情形，係屬刑法第321條第1項第
    2款之毀壞、踰越安全設備之加重類型無誤。次按刑法第321
    條第1項第3款之攜帶兇器竊盜罪，係以行為人攜帶兇器竊盜
    為其加重條件，此所謂兇器，其種類並無限制，凡客觀上足
    對人之生命、身體、安全構成威脅，具有危險性之兇器均屬
    之，且祇須行竊時攜帶此種具有危險性之兇器為已足，並不
    以攜帶之初有行兇之意圖為必要，最高法院79年臺上字第
    5253號判例意旨參照，被告本件犯行所攜帶之活動扳手、固
    定鉗、銼刀、起子各1支，均為金屬材質，且足以打破玻璃
    ，倘持之朝人身之要害割、刺，均足以殺傷人之生命、身體
    ，要係具有危險性之兇器無疑，是核被告所為，係犯修正前
    刑法第321條第1項第2、3款之竊盜罪。又被告有事實欄所載
    之前科科刑及執行紀錄，有臺灣嘉義地方法院檢察署刑案資
    料查註紀錄表、臺灣高等法院被告前案紀錄表各1件在卷可
    按，其受徒刑之執行完畢，5年以內故意再犯有期徒刑以上
    之罪，為累犯，應依刑法第47條第1項之規定，加重其刑。
  (三)爰審酌被告高中肄業之智識程度，正值青壯，卻不思以正當
    方式獲取所需，竟為私利，竊取他人財物，缺乏尊重他人財
    產權之觀念，且前已有重利、毒品、竊盜之犯罪紀錄，此有
    臺灣高等法院被告前案紀錄表1份存卷為憑，未見遷善，本
    次攜帶兇器行竊，對於社會治安亦有危害，況持兇器破壞告
    訴人住處安全設備，造成告訴人財物損失，更因居家安寧遭
    人任意破壞而蒙生陰影，兼衡被告犯後坦承之態度，本件竊
    盜所獲不法利益等一切情狀，量處如主文所示之刑，以示懲
    儆。
  (四)扣案之活動扳手、固定鉗、銼刀、起子各1支為被告所有，
    供被告犯本件竊盜罪所用之物，業據其供承在卷，均應依刑
    法第38條第1項第2款宣告沒收之。
四、公訴人雖以被告有多次犯罪紀錄，再犯本案，足見其具有犯
    罪習慣，請求諭知於被告刑之執行前令入勞動場所強制工作
    等語。惟按保安處分係針對受處分人將來之危險性所為之處
    置，以達教化、治療之目的；我國現行刑法採刑罰與保安處
    分雙軌制，係在維持行為責任之刑罰原則下，為協助行為人
    再社會化之功能，以及改善行為人潛在之危險性格，期能達
    成根治犯罪原因、預防犯罪之特別目的；是保安處分中之強
    制工作，旨在對嚴重職業性犯罪及欠缺正確工作觀念或無正
    常工作因而犯罪者，強制其從事勞動，學習一技之長及正確
    之謀生觀念，使其日後重返社會，能適應社會生活；竊盜犯
    贓物犯保安處分條例第3條第1項規定：「18歲以上之竊盜犯
    、贓物犯，有犯罪之習慣者，得於刑之執行前，令入勞動場
    所強制工作。」即係本於保安處分應受比例原則之規範，使
    保安處分之宣告，與行為人所為行為之嚴重性、行為人所表
    現之危險性及對於行為人未來行為之期待性相當之意旨而制
    定，而由法院視行為人之危險性格，決定應否令入勞動處所
    強制工作，以達預防之目的（司法院大法官會議釋字第471
    號及第528號解釋暨理由書、最高法院96年度臺上字第338號
    判決意旨參照）。而改正被告竊盜犯行之有效方法，在於提
    供適當之更生保護、就業機會及社會扶助等，並非僅有執行
    強制工作之保安處分一途；且強制工作之保安處分係就被告
    人身自由施加長期且嚴格之限制，自應從嚴認定之。經查，
    被告於94年間，因重利案件，經臺灣臺中地方法院判處有期
    徒刑1年6月確定，於96年3月30日執行完畢。次於97年間因
    竊盜、違反毒品危害防制條例案件，經本院先後判處徒刑，
    經定應執行有期徒刑1年4月，於99年2月9日縮刑期滿執行完
    畢。另於99年間因涉嫌違反毒品危害防制條例案件，經臺灣
    彰化地方法院審理中，衡量被告前所犯各罪尚非時空緊接，
    而本案所竊之財物價值及次數，情節亦非重大。綜合卷內事
    證，認被告行為之嚴重性、所表現之危險性及對其未來行為
    之期待性等情研判，尚不足以認定被告有犯竊盜罪之習慣，
    亦不足認定其具有高度危險性、未來行為無可期待，故本院
    認給予被告如主文所示之適當徒刑處罰，已足收懲儆之效，
    並無藉由保安處分之強制工作方式以達教化與治療目的之必
    要，倘遽令被告入勞動場所強制工作，實屬過當而有違比例
    原則，爰不為令入勞動場所強制工作之諭知，併予敘明。
據上論斷，應刑事訴訟法第273條之1第1項、第299條第1項前段
，刑法第2條第1項前段、修正前刑法第321條第1項第2款、第3款
、刑法第47條第1項、第38第1項第2款，判決如主文。
本案經檢察官李志明到庭執行職務
中    華    民    國   100    年    2     月    23    日
                  刑事第四庭    法  官  王慧娟
以上正本證明與原本無異。
如不服本判決應於收受判決後10日內向本院提出上訴書狀，並應
敘述具體理由；其未敘述上訴理由者，應於上訴期間屆滿後20日
內向本院補提理由書（均須按他造當事人之人數附繕本）「切勿
逕送上級法院」。告訴人或被害人如對於本判決不服者，應具備
理由請求檢察官上訴，其上訴期間之計算係以檢察官收受判決正
本之日期為準。
中    華    民    國   100    年    2     月    23    日
                                書記官  高文靜
修正前中華民國刑法第321條第1項第2、3款
犯竊盜罪而有下列情形之一者，處 6 月以上、5 年以下有期徒
刑，得併科新臺幣 10 萬元以下罰金：
二、毀越門扇、牆垣或其他安全設備而犯之者。
三、攜帶兇器而犯之者。